【裁判字號】    89,上訴,3323
【裁判日期】    890728
【裁判案由】    毒品危害防制條例
【裁判全文】
臺灣高等法院刑事判決                  八十九年度上訴字第三三二三號
    上  訴  人  臺灣桃園地方法院檢察署檢察官
    被      告  甲○○
右上訴人，因被告違反毒品危害防制條例案件，不服臺灣桃園地方法院，八十九年度
訴字第四八五號，中華民國八十九年七月二十八日第一審判決（起訴案號：臺灣桃園
地方法院檢察署八十九年偵字第四三三五號）提起上訴，本院判決如左：
    主      文
上訴駁回。
    理      由
一、本件公訴意旨略以：被告甲○○基於概括之犯意，自民國（以下同）八十八年十
    二月上旬至下旬期間，連續在桃園縣蘆竹鄉○○村○○路○段五三號住處或其附
    近，先後五、六次非法轉讓微量第二級毒品安非他命與乙○○（施用毒品部分另
    案偵辦）非法施用，迄八十九年一月二十五日十七時五十分許，乙○○為警查扣
    吸食器等物而供出上情。因認被告涉有毒品危害防制條例第八條第二項之非法轉
    讓第二級毒品罪嫌云云。
二、按犯罪事實應依證據認定之，無證據不得推定其犯罪事實。又不能證明被告犯罪
    者，應諭知無罪之判決，刑事訴訟法第一百五十四條、第三百零一條第一項分別
    定有明文。又認定不利於被告之事實，須依積極證據，苟積極證據不足為不利於
    被告事實之認定時，即應為有利於被告之認定，更不必有何有利之證據，最高法
    院三十年台上字第八一六號判例可資參照。再者，認定犯罪事實所憑之證據，雖
    不以直接證據為限，間接證據亦包括在內；然而無論直接或間接證據，其為訴訟
    上之證明，須於通常一般之人均不致有所懷疑，而得確信其為真實之程度者，始
    得據為有罪之認定，倘其證明尚未達到此一程度，而有合理之懷疑存在時，事實
    審法院復已就其心證上理由予以闡述，敘明其如何無從為有罪之確信，因而為無
    罪之判決，尚不得任意指為違法。亦有最高法院七十六年度台上字第四九八六號
    判例可資參照。
三、公訴意旨認被告甲○○涉有轉讓第二級毒品安非他命罪嫌（下稱安非他命），無
    非以證人乙○○於警訊、偵查中數次供述甚詳，復有扣案毒品可資佐證資為論據
    。訊據被告甲○○堅決否認有何轉讓毒品犯行，辯稱：伊並不認識乙○○，並未
    轉讓安非他命與乙○○等語。
四、經查：證人乙○○於警訊中固證稱，安非他命係甲○○所提供伊吸食，伊與被告
    於八十八年十二月初有一起吸食安非他命，均在被告位於桃園縣蘆竹鄉○○村○
    ○路○段五三號住處家中，伊與被告一同吸食安非他命幾次，伊不太清楚，伊並
    未轉賣被告所提供之安非他命等語。然其於偵查中又改稱，安非他命係被告所提
    供，每次都給一些，都在被告位於上址住家附近，前後約五六次等語。迨至原審
    法院審理時具結證稱未與被告共同吸食安非他命，警訊之供述是警方要求伊指證
    被告等語，足見證人供述不一，已見瑕疵。況證人乙○○本身即因在住處施用安
    非他命而為警查獲移送（並因之經檢察官諭令以新台幣一萬元交保），亟思供出
    安非他命來源以減輕刑責獲得交保，是能否專憑乙○○在為求自保之情況下所為
    不利於被告之供述，遽採為被告犯罪之證據，非無疑義。尤警方僅以單一即被告
    之口卡提示證人指認，此指認口卡之過程亦有可議。至警方於八十九年一月二十
    五日查獲乙○○吸食安非他命所扣得之安非他命罐子（內有微量殘渣）及安非他
    命吸食器（業經乙○○自承為其所有）之扣案物品，與起訴書所認被告轉讓乙○
    ○毒品之時間已相隔約一月左右，是否即為被告轉讓顯有疑義，矧乙○○因施用
    毒品經送觀察勒戒有施用毒品之傾向，經法院裁定令入戒治處所施以強制戒治，
    有台灣高等法院被告全國前案紀錄表可按，縱依其警訊、偵查中所述，安非他命
    係由被告所提供，每次都提供一些，因其有毒癮，是其恐早已將被告所提供之安
    非他命施用殆盡，更難憑此認定該扣案物品即為被告所轉讓。再者，本件警方僅
    憑證人乙○○片面之供證，即逕將被告移送檢察署偵辦，亦未積極搜索及調查其
    他事證以資旁佐，故在無其他積極證據補強之前提下，自不得僅以證人前後不一
    致有瑕疵之指訴，作為被告涉及轉讓安非他命犯行之唯一證據。此外，復查無其
    他積極證據足認被告確有公訴人所指之犯行，揆之首揭說明，原審法院因為之無
    罪判。經核認事用法，尚無違誤。原審法院檢察官上訴意旨，仍主張其應成立轉
    讓毒品罪責，非有理由，應予駁回。
據上論斷，應依刑事訴訟法第三百六十八條，判決如主文。
本案經檢察官陳維練到庭執行職務。
中    華    民    國    八十九    年    十二        月    二十八        日
                          臺灣高等法院刑事第一庭
  審判長法  官  李  相  助
                                    法  官  蔡  光  治
                                    法  官  王  振  興
右正本證明與原本無異。
檢察官如不服本判決應於收受送達後十日內向本院提出上訴書狀，其未敘述上訴之理
由者並得於提起上訴後十日內向本院補提理由書（均須按他造當事人之人數附繕本）
。
                                    書記官  賴  淑  真
中    華    民    國    八十九    年    十二        月    二十九        日


司法院資訊處製作；財團法人民間司法改革基金會備份。
